【裁判字號】    98,上訴,1244
【裁判日期】    990107
【裁判案由】    違反毒品危害防制條例
【裁判全文】
臺灣高等法院高雄分院刑事判決        98年度上訴字第1244號
上  訴  人
即  被  告  丙○○
選任辯護人  曾慶雲律師
上列上訴人因違反毒品危害防制條例案件，不服臺灣高雄地方法
院98年度訴字第317 號中華民國98年7 月23日第一審判決（起訴
案號：臺灣高雄地方法院檢察署97年度偵字第32315 號），提起
上訴，本院判決如下：
    主  文
原判決關於丙○○有罪部分及其定執行刑部分均撤銷。
丙○○犯共同販賣第一級毒品罪，共肆罪，各處如附表一所示之
刑。應執行有期徒刑貳拾年。未扣案之販毒所得新臺幣壹仟肆佰
伍拾元與甲○○連帶沒收，如全部或一部不能沒收時，以丙○○
與甲○○之財產連帶抵償之；未扣案行動電話參具（含0000
000000號、0000000000號、00000000
00號SIM 卡共參張）與甲○○連帶沒收，如全部或一部不能沒
收時，由丙○○與甲○○連帶追徵其價額。
丙○○被訴販賣第一級毒品罪壹罪（即原審判決附表一編號2 部
分）無罪。
    事  實
一、丙○○與甲○○（同案被告之一，業經原審判處罪刑，並應
    執行有期徒刑12年確定）意圖營利，共同基於販賣第一級毒
    品海洛因之犯意聯絡，先由丙○○於民國97年9 月間某不詳
    時、地向綽號「貴仔」之真實姓名年籍不詳成年人販入不詳
    數量之第一級毒品海洛因後，由丙○○以其所有之門號0000
    000000號、0000000000號行動電話與乙○○○及真實姓名不
    詳之「萱萱」成年女子聯絡約定交易第一級毒品海洛因之時
    間、地點，丙○○再撥打甲○○之0000000000號行電話聯絡
    指示甲○○送交第一級毒品海洛因予乙○○○及「萱萱」。
    茲分述如下：
    (一)97年9 月間在高雄市大立百貨公司附近，由甲○○送交價
      格新台幣（下同）1 千元之第一級毒品海洛因予乙○○○
      ，但乙○○○未給付價金。
    (二)97年10月5 日上午2 時許，在高雄市大立百貨公司對面統
      一超商旁，由甲○○送交價格500 元之第一級毒品海洛因
      予乙○○○，乙○○○則給付450 元予甲○○，尚欠50元
      未給付。
    (三)97年10月2 日上午零時15分許之後某時，在高雄市某麥當
      勞速食店附近，由甲○○送交價格2 千元之第一級毒品海
      洛因予「萱萱」，但「萱萱」未給付價金。
    (四)97年10月2 日下午2 時51分許之後某時，在高雄市華納舞
      廳旁某巷內，由甲○○送交價格1 千元之第一級毒品海洛
      因予「萱萱」，「萱萱」則給付1 千元予甲○○。
二、案經高雄市政府警察局三民第二分局移送臺灣高雄地方法院
    檢察署檢察官偵查起訴。
    理  由
一、證據能力之說明：偵查犯罪機關依法定程序監聽之錄音，應
    認該監聽所得之錄音帶，始屬調查犯罪所得之證據，但依據
    監聽錄音結果予以翻譯而製作之通訊監察譯文，乃該監聽錄
    音內容之顯示，此為學理上所稱之派生證據，屬於文書證據
    之一種。又檢察官、被告、辯護人對通訊監察譯文之真實性
    既未爭執，亦經於審判期日提示通訊監察譯文供當事人辨認
    使其表示意見及辯論，通訊監察譯文即得作為證據。
二、訊據上訴人即被告丙○○（下稱被告）否認有販賣第一級毒
    品海洛因犯行，辯稱其係轉讓第一級毒品海洛因予「萱萱」
    2 次，並未販賣第一級毒品海洛因予乙○○○及「萱萱」，
    實係甲○○販賣第一級毒品海洛因予乙○○○，其代為甲○○及乙○○○傳達等語。
三、經查：
    (一)被告於事實欄一(一)所載時、地販賣第一級毒品海洛因予乙○○○之事實，已經證人乙○○○於原審審理中結證明確
      （見原審卷3 第10－12頁），且證人即原審共同被告甲○○於本院審理中亦結證在卷（見本院卷第89頁），彼此互
      核相符；至被告辯稱係甲○○販賣第一級毒品海洛因予乙○○○，其僅代甲○○及乙○○○傳達等語，即無可採。
    (二)被告於事實欄一(二)所載時、地販賣500 元之第一級毒品海
      洛因予乙○○○之事實，已經證人乙○○○於原審審理中
      結證明確（見原審卷3 第17－18頁），且證人即原審共同
      被告甲○○於本院審理中亦結證在卷（見本院卷第89頁）
      ，並有如附表二編號1 所示通訊監察譯文及通訊監察書附
      卷可佐（見警聲搜卷第38、53頁）。至被告辯稱係甲○○
      販賣第一級毒品海洛因予乙○○○，其僅代甲○○及乙○○○傳達等語，即無可採。
    (三)被告於事實欄一(三)(四)所載時、地販賣第一級毒品海洛因予
      「萱萱」之事實，已經證人即原審共同被告甲○○於原審
      及本院審理中結證在卷（見原審卷3 第24、26、27頁、本
      院卷第89、90頁），並有如附表二編號2 、3 所示通訊監
      察譯文及通訊監察書附卷可佐（見警聲搜卷第38、47、63
      頁）；又被告亦陳述有交付第一級毒品海洛因予「萱萱」
      之情；至被告雖辯稱其係轉讓第一級毒品海洛因予乙○○○一節，觀諸如附表二編號2 、4 所示通訊監察譯文（見
      警聲搜卷第47、63頁），「萱萱」顯非無償向被告取得第
      一級毒品海洛因，被告所辯即無可採，被告販賣第一級毒
      品海洛因予「萱萱」自明。
    (四)被告自97年9 月間至翌月5 日期間，先後4 次販賣第一級
      毒品海洛因行為，其必有貨源，且其進貨主觀上係供其後
      之販賣目的而販入，其時間應以本件最早販賣之1 件販賣
      時間稍早日期為合理，是被告97年9 月間某日先意圖販賣
      而販入不詳數量第一級毒品海洛因之事實，亦堪認定。
    (五)被告固否認販賣第一級毒品海洛因，致無從認定被告所營
      利益，然衡諸販賣毒品之罪刑重大，且被告與乙○○○、
      「萱萱」亦無特殊關係，倘被告無利可圖，豈有多次送交
      第一級毒品海洛因予乙○○○、「萱萱」之理？況觀諸如
      附表二編號4 所示通訊監察譯文（見警聲搜卷第63頁），
      被告向「萱萱」抱怨交付第一級毒品海洛因充滿風險，並
      向「萱萱」催討欠款，足見被告顯係意圖營利而販賣第一
      級毒品海洛因。再證人乙○○○於原審審理中固結證稱每
      次均有交付價金予甲○○，但每次均有積欠，97年10月5
      日該次購買500 元第一級毒品海洛因，積欠50元等語；而
      證人即原審共同被告甲○○於原審審理中結證稱印象中向
      乙○○○收1 次錢，不記得是500 元或1 千元，另向「萱
      萱」收到1 千元等語；證人乙○○○及甲○○就交付金錢
      之次數及數量相異，是依最有利被告之認定，被告販賣第
      一級毒品海洛因共取得價金1 千450 元（1000＋450 ＝14
      50）。
    綜上所述，被告販賣第一級毒品海洛因，事證明確，犯行堪
    以認定。
四、核被告4 次販賣第一級毒品海洛因，所為均係犯修正前毒品
    危害防制條例第4 條第1 項之販賣第一級毒品罪。被告行為
    後，毒品危害防制條例已於98年5 月20日修正公布，98年11
    月20日施行，修正前毒品危害防制條例第4 條第1 項規定：
    「製造、運輸、販賣第一級毒品者，處死刑或無期徒刑；處
    無期徒刑者，得併科新臺幣一千萬元以下罰金。」，修正後
    毒品危害防制條例第4 條第1 項規定：「製造、運輸、販賣
    第二級毒品者，處死刑或無期徒刑；處無期徒刑者，得併科
    新臺幣二千萬元以下罰金。」；依刑法第2 條第1 項規定比
    較新舊法結果，應以被告行為時之舊法規定較為有利，即應
    適用修正前毒品危害防制條例第4 條第1 項之規定。再被告
    丙○○與甲○○間各次均有犯意聯絡及行為分擔，均應論以
    共同正犯。又被告意圖販賣而販入第一級毒品海洛因後，分
    次出售，其販入第一級毒品海洛因犯行與第1 次賣出第一級
    毒品海洛因之犯行應屬1 行為。至被告持有第一級毒品海洛
    因後進而販賣，持有之低度行為已為販賣之高度行為所吸收
    ，故不另論罪。被告4 次販賣第一級毒品海洛因，時間不同
    ，犯意各別，應予分論併罰。未以被告販賣第一級毒品海洛
    因4 次，次數非甚多，而販賣之數量及得價金1 千450 元，
    亦屬微少，較諸一般大盤毒梟販賣第一級毒品海洛因或達數
    公斤，情節實無可相比，是縱科以被告本刑最低度刑無期徒
    刑，衡諸一般法律情感，仍嫌過重，堪以憫恕，乃各依刑法
    第59條規定酌減其刑。
五、原審據以論處被告罪刑，固非無見。惟查：(一)被告販賣第一
    級毒品海洛因予乙○○○共2 次（詳前述及後述無罪部分）
    ，原審認被告販賣第一級毒品海洛因予乙○○○共3 次，尚
    有違誤。(二)被告販賣第一級毒品海洛因共取得價金1 千450
    元，原審認被告販賣第一級毒品海洛因共取得價金5 千元亦
    有未合。(三)被告販賣第一級毒品海洛因次數非甚多，販賣數
    量及得價金亦微少，衡諸一般法律情感，縱科以本刑最低度
    刑無期徒刑，顯屬過重，堪以憫恕，原審各處無期徒刑，尚
    有未當。被告上訴意旨否認犯罪，指摘原判決不當，雖無理
    由，惟原判決既有上開可議，仍應由本院將原判決關於被告
    有罪部分及其定執行刑部分撤銷改判。爰審酌被告無視毒品
    對人身健康之殘害及社會治安之危害，竟為圖個人私利，多
    次販賣第一級毒品海洛因，惟被告販賣第一級毒品海洛因4
    次，次數非甚多，而販賣之數量及得價金1 千450 元，亦屬
    微少，情節非甚重等一切情狀，爰分別量處如附表一所示之
    刑，並定其應執行之刑。被告販毒所得財物1 千450 元雖未
    扣案，仍應依毒品危害防制條例第19條第1 項規定宣告與甲○○連帶沒收，如全部或一部不能沒收時，以被告及甲○○
    之財產連帶抵償之。被告聯絡販毒所用之行動電話（含門號
    0000000000號、0000000000號IC卡各1 張）及甲○○聯絡販
    毒所用之行動電話（含門號0000000000號IC卡1 張），均為
    被告及共犯甲○○所有，已經被告及共犯甲○○陳明在卷，
    且係供犯罪用之物，雖未扣案，既無證據足佐已經滅失，仍
    應依毒品危害防制條例例第19條第1 項規定宣告與甲○○連
    帶沒收，如全部或一部不能沒收時，向被告及甲○○連帶追
    徵其價額。
六、公訴意旨另以：被告於97年9 月間在高雄市大立百貨公司附
    近，由甲○○送交價格500 元之第一級毒品海洛因予乙○○○，因認被告此部分亦涉犯毒品危害防制條例第4 條第1 項
    販賣第一級毒品海洛因罪嫌。惟訊據被告否認有此部分販賣
    第一級毒品海洛因犯行；又觀諸證人林潘玉茹於警詢陳稱買
    過很多次，每次買1 千元，於偵查中陳稱買過2 、3 次，每
    次買500 元，於原審審理中則或稱買過1 、2 次，或稱97年
    9 月中旬買1 千元，有給付金錢予甲○○，但都有積欠部分
    ，或稱買2 次而已，或稱買2 、3 次而已，或稱97年15月5
    日買最後1 次，有給付450 元予甲○○，在此之前買過2 、
    3 次，是證人林潘玉茹證述向被告購買第一級毒品海洛因之
    次數及給付金錢，尚不得遽採；另證人即原審共同被告甲○○於原審及本院審理中均結證稱為被告送1 第一級毒品海洛
    因交予乙○○○2 、3 次，僅收取金錢1 次，不記得是500
    或1 千等語；互核證人乙○○○及甲○○之證述，依最有利
    被告之認定，應認被告販賣第一級毒品海洛因予乙○○○共
    2 次，收取金錢450 元。此外，復無其他證據足佐被告於97
    年9 月間另有販賣第一級毒品海洛因予乙○○○之犯行，被
    告此部分犯罪即屬不能證明，自應為無罪諭知。
七、原審共同被告甲○○部分，已經原審判決確定，自不另論列
    ，附此敘明。
據上論結，應依刑事訴訟法第369 條第1 項前段、第364 條、第
299 條第1 項前段，修正前毒品危害防制條例第4 條第1 項、第
19條第1 項，刑法第11條、第2 條第1 項後段、第28條、第59條
、第51條第5 款，判決如主文。
本案經檢察官李門騫到庭執行職務。
中    華    民    國    99    年    1     月    7     日
                  刑事第八庭    審判長法  官  洪兆隆
                                      法  官  張盛喜
                                      法  官  郭玫利
以上正本證明與原本無異。
如不服本判決應於收受本判決後10日內向本院提出上訴書狀，其
未敘述上訴理由者，並得於提起上訴後10日內向本院補提理由書
狀（均須按他造當事人之人數附繕本）「切勿逕送上級法院」。
中    華    民    國    99    年    1     月    7     日
                                      書記官  楊茱宜
附錄本件判決論罪科刑法條
修正前毒品危害防制條例第4 條第1 項規定：
製造、運輸、販賣第一級毒品者，處死刑或無期徒刑；處無期徒
刑者，得併科新臺幣一千萬元以下罰金。
附表一：
┌─┬──────────────────┬─────┐
│編│    所犯罪名及所處之刑              │  備  註  │
│號│                                    │          │
├─┼──────────────────┼─────┤
│  │丙○○共同販賣第一級毒品，處有期徒刑│事實一(一)部│
│  │拾伍年。未扣案之行動電話參具（含門號│分        │
│  │0000000000號、０九八六五七│          │
│  │六八二六號、0000000000號SI│          │
│1 │M 卡參張）與甲○○連帶沒收，如全部或│          │
│  │一部不能沒收時，由丙○○與甲○○連帶│          │
│  │追徵其價額。                        │          │
├─┼──────────────────┼─────┤
│  │丙○○共同販賣第一級毒品，處有期徒刑│事實一(二)部│
│  │拾伍年。未扣案之販毒所得新臺幣肆佰伍│分        │
│  │拾元與甲○○連帶沒收，如全部或一部不│          │
│  │能沒收時，以丙○○與甲○○之財產連帶│          │
│2 │抵償之；未扣案之行動電話參具（含門號│          │
│  │0000000000號、０九八六五七│          │
│  │六八二六號、0000000000號SI│          │
│  │M 卡參張）與甲○○連帶沒收，如全部或│          │
│  │一部不能沒收時，由丙○○與甲○○連帶│          │
│  │追徵其價額。                        │          │
├─┼──────────────────┼─────┤
│  │丙○○共同販賣第一級毒品，處有期徒刑│事實一(三)部│
│  │拾伍年。未扣案之行動電話參具（含門號│分        │
│  │0000000000號、０九八六五七│          │
│  │六八二六號、0000000000號SI│          │
│3 │M 卡參張）與甲○○連帶沒收，如全部或│          │
│  │一部不能沒收時，由丙○○與甲○○連帶│          │
│  │追徵其價額。                        │          │
├─┼──────────────────┼─────┤
│  │丙○○共同販賣第一級毒品，處有期徒刑│事實一(四)部│
│  │拾伍年。未扣案之販毒所得新臺幣壹仟元│分        │
│  │與甲○○連帶沒收，如全部或一部不能沒│          │
│  │收時，以丙○○與甲○○之財產連帶抵償│          │
│4 │之；未扣案之行動電話參具（含門號０九│          │
│  │00000000號、00000000│          │
│  │二六號、0000000000號SIM 卡│          │
│  │參張）與甲○○連帶沒收，如全部或一部│          │
│  │不能沒收時，由丙○○與甲○○連帶追徵│          │
│  │其價額。                            │          │
└─┴──────────────────┴─────┘
附表二：
┌─┬───┬───┬───┬────────────────┐
│編│發話人│受話人│通話時│通話內容                        │
│號│      │      │間    │                                │
├─┼───┼───┼───┼────────────────┤
│  │丙○○│林潘嘉│97年10│鄭：他現在在大立伊勢丹百貨對面的│
│  │0986-0│茹    │月5 日│    7-11，妳現在過去！          │
│  │28030 │0983-0│上午1 │潘：好！                        │
│  │號    │84804 │時37分│                                │
│  │      │      │許    │                                │
│1 ├───┼───┼───┼────────────────┤
│  │丙○○│甲○○│97年10│鄭：我叫她在大立伊勢丹百貨對面  │
│  │0986-0│0930-8│月5 日│    7-11，你剛好有順路...       │
│  │28030 │34178 │上午1 │田：好，OK，我快到了，你跟她講一│
│  │號    │號    │時38分│    下！                        │
│  │      │      │許    │鄭：在巷子裡你知道哦！          │
│  │      │      │      │田：我知道！                    │
├─┼───┼───┼───┼────────────────┤
│  │萱萱  │丙○○│97年10│萱：大哥，我可不可以再跟你欠2000│
│  │0952-7│0986-0│月1 日│    ，我三點再給你！            │
│  │87384 │28030 │下午11│鄭：你已經欠2000了，那就4000了！│
│  │號    │號    │時41分│萱：我知道，我在麥當勞這邊，我趕│
│  │      │      │許    │    著要上班，可不可以快一點，多│
│  │      │      │      │    久會到？                    │
│2 │      │      │      │鄭：我20分鐘到！                │
│  ├───┼───┼───┼────────────────┤
│  │丙○○│甲○○│97年10│鄭：逗陣仔到了嗎？              │
│  │0986-5│0930-8│月2 日│田：快到了！                    │
│  │76826 │34178 │上午0 │鄭：打電話來催了！              │
│  │號    │號    │時15分│田：我快到我們裡面了！          │
│  │      │      │許    │鄭：不然她還一直催...           │
│  │      │      │      │田：剛才不是現在咧！            │
│  │      │      │      │鄭：對呀，剛才你打給我我就出來了│
│  │      │      │      │    ！                          │
│  │      │      │      │田：好好，小心一點，你等一下進來│
│  │      │      │      │    你注意看一部三菱的都一直停在│
│  │      │      │      │    那裡！                      │
│  │      │      │      │鄭：旁邊那一部三菱的？          │
│  │      │      │      │田：對，銀色的那一部，小心一點！│
│  │      │      │      │鄭：好！                        │
├─┼───┼───┼───┼────────────────┤
│  │萱萱  │甲○○│97年10│萱：大哥，你在那裡？            │
│  │0952-7│0930-8│月2 日│田：快到了！                    │
│  │87384 │34178 │下午2 │萱：哦！                        │
│  │號    │號    │時47分│                                │
│  │      │      │許    │                                │
│  ├───┼───┼───┼────────────────┤
│  │丙○○│甲○○│97年10│鄭：逗陣仔，你到那裡了？        │
│3 │0986-5│0930-8│月2 日│田：快到了！                    │
│  │76826 │34178 │下午2 │鄭：好，我跟她講！              │
│  │號    │號    │時48分│                                │
│  │      │      │許    │                                │
│  ├───┼───┼───┼────────────────┤
│  │甲○○│萱萱  │97年10│田：妳在那裡？                  │
│  │0930-8│0952-7│月2 日│萱：在那裡呀！                  │
│  │34178 │87384 │下午2 │田：妳在那裡？                  │
│  │號    │號    │時51分│萱：我轉過去就到了，在橋下了！  │
│  │      │      │許    │田：我在轉角這裡！              │
│  │      │      │      │萱：好！                        │
├─┼───┼───┼───┼────────────────┤
│  │萱萱  │丙○○│97年10│簡訊：大哥，為什麼最近東西越來越│
│  │0952-7│0986-0│月3 日│      少，今天的真的是差太多了，│
│  │87384 │28030 │下午3 │      是不是因為我欠你的沒有還，│
│  │號    │號    │時12分│      所以你在東西裡面扣除！    │
│  │      │      │許    │                                │
│  ├───┼───┼───┼────────────────┤
│  │丙○○│萱萱  │97年10│簡訊：剛才沒有袋子所以是用大概的│
│  │0986-0│0952-7│月3 日│      ，如果像妳講的太少，那我晚│
│4 │28030 │87384 │下午3 │      上再補給妳！              │
│  │號    │號    │時18分│                                │
│  │      │      │許    │                                │
│  ├───┼───┼───┼────────────────┤
│  │丙○○│萱萱  │97年10│簡訊：為什麼又關機了咧，不是說五│
│  │0986-0│0952-7│月3 日│      點嗎！到底又怎麼樣了，不要│
│  │28030 │87384 │下午5 │      每次要拿錢就一個模樣，要拿│
│  │號    │號    │時40分│      東西又一個模樣，我們就馬上│
│  │      │      │許    │      要趕過去了，妳有沒有想過我│
│  │      │      │      │      們的開車安全，還有我們送東│
│  │      │      │      │      西的風險及危險，妳有替我們│
│  │      │      │      │      想過嗎？看怎樣速回啦！    │
└─┴───┴───┴───┴────────────────┘

司法院資訊處製作；財團法人民間司法改革基金會備份。
